臺灣宜蘭地方法院刑事判決　　　　　　　 96年度訴字第517號
公　訴　人　臺灣宜蘭地方法院檢察署檢察官
被　　　告　乙○○
　　　　　　　　　　（現於臺灣宜蘭看守所羈押中）
指定辯護人　本院公設辯護人　丁○○
上列被告因犯詐欺等案件，經檢察官提起公訴（96年度偵字第34
50號），經本院以96年度易字第498號受理後（已另行審結），
檢察官於審理中追加起訴強盜案（96年度偵字第723號），本院
判決如下：
    主  文
乙○○犯如附表「所犯法條及罪名」欄所示之罪，均累犯，各處
如附表「刑度」欄所示之刑。應執行有期徒刑貳年。
    事  實
一、乙○○前因違反毒品危害防制條例及竊盜案件，經本院分別
    以94年度易字第440號、95訴字第43號判處有期徒刑6月、8
    月，並經定應執行刑為1年確定，於民國95年4月19日入監執
    行，於96年6月21日縮短刑期假釋出監，並於96年8月17日縮
    刑期滿執行完畢。詎仍不知悔改，竟又分別基於為自己不法
    所有之意圖，先後於附表編號1、2所示之時間、地點，以附
    表編號1、2所示之方式，竊取附表編號1、2所示被害人之財
    物。復意圖為自己不法之所有，於附表編號3所示之時間、
    地點，以附表編號3所示之方式，已著手搶奪己○○放置於
    腳踏車前方置物籃內之皮包，惟因己○○將皮包帶勾住腳踏
    車之把手，故乙○○於搶奪皮包之際，造成乙○○與己○○
    均跌倒在地，適路人甲○○見狀上前阻止並制服乙○○後而
    未遂。
二、案經宜蘭縣警察局礁溪分局報請臺灣宜蘭地方法院檢察署檢
    察官偵查起訴。
    理  由
一、上揭事實，業據被告乙○○於本院審理時坦承不諱，並經被
    害人戊○、丙○○於警詢及被害人己○○於警詢及本院審理
    時指述甚詳，並經證人甲○○於警詢及本院審理時證述明確
    ，復有現場照片、贓物認領保管單在卷可稽，核均與被告前
    開任意性自白之事實相符，自堪信為真實。綜上，本件事證
    明確，被告上開犯行均堪以認定，應依法論科。
二、核被告乙○○所為，係犯如附表所示之罪。查刑法第329條
    準強盜罪之規定，將竊盜或搶奪之行為人為防護贓物、脫免
    逮捕或湮滅罪證而當場施強暴、脅迫之行為，視為施強暴、
    脅迫使人不能抗拒而取走財物之強盜行為，乃因準強盜罪之
    取財行為與施強暴、脅迫行為之因果順序，雖與強盜罪相反
    ，卻有時空之緊密連接關係，以致竊盜或搶奪故意與施強暴
    、脅迫之故意，並非截然可分，而得以視為一複合之單一故
    意，亦即可認為此等行為人之主觀不法與強盜行為人之主觀
    不法幾無差異；復因取財行為與強暴、脅迫行為之因果順序
    縱使倒置，客觀上對於被害人或第三人所造成財產法益與人
    身法益之損害卻無二致，而具有得予以相同評價之客觀不法
    。故擬制為強盜行為之準強盜罪構成要件行為，雖未如刑法
    第328條強盜罪之規定，將實施強暴、脅迫所導致被害人或
    第三人不能抗拒之要件予以明文規定，惟必於竊盜或搶奪之
    際，當場實施之強暴、脅迫行為，已達使人難以抗拒之程度
    ，其行為之客觀不法，方與強盜行為之客觀不法相當，而得
    與強盜罪同其法定刑，此有司法院大法官會議解釋第630號
    解釋可參，查被告雖於經證人甲○○發覺搶奪被害人己○○
    之犯行時，遭證人甲○○阻止而與證人甲○○發生拉扯，此
    經證人己○○於本院審理時證稱：「被告與甲○○只是拉拉
    扯扯，沒有打到很嚴重」等語；證人甲○○則證稱：「我有
    捉住他的肩膀還有手，還有拉住他的衣服，所以他有一些反
    抗的動作，所以才有一些拉扯，不算是真正的打起來‧‧‧
    以我的體力跟身材我還是可以制服他，還沒有達到不能抗拒
    的地步」等語（見本院卷第47-49頁筆錄），由此可知被告
    與證人甲○○間僅有短暫拉扯之肢體碰觸之動作，尚未達使
    證人甲○○難以抗拒之程度，即不得認與強盜行為之客觀不
    法相當，亦即與刑法第329條之要件不符，故被告此部分犯
    行，應係涉犯刑法325條第3項、第1項之搶奪未遂罪，公訴
    意旨疏未斟酌此點，而認被告係犯同法第329條之罪，尚有
    未洽，惟其基本事實同一，本院自應予審理，並變更其起訴
    法條。被告所犯上開3罪，犯意各別，行為互殊，應分論併
    罰。查被告前因違反毒品危害防制條例及竊盜案件，經本院
    以94年度易字第440號、95訴字第43號判處有期徒刑6月、8
    月，並經定應執行刑為1年確定，於95年4月19日入監執行，
    於96年6月21日縮短刑期假釋出監，並於96年8月17日縮刑期
    滿執行完畢，有卷附臺灣高等法院被告前案紀錄表可按，其
    受有期徒刑之執行完畢後，5年內故意再犯本件有期徒刑以
    上之上開3罪，均為累犯，均應依法加重其刑。被告就上開
    搶奪被害人己○○財物之犯行，雖已著手於犯罪行為之實施
    ，然未至搶奪既遂之結果，為未遂犯，應依刑法第25條之規
    定，減輕其刑，並依法先加後減。爰審酌被告先後竊取、搶
    奪他人財物，其犯罪情節匪淺，並參酌其素行、智識程度、
    犯罪動機、目的與手段等一切情狀，分別量處如主文所示之
    刑，並定其應執行刑。
據上論斷，應依刑事訴訟法第299條第1項前段、第300條，刑法
第320條第1項、第325條第3項、第1項、第25條、第47條第1項、
第51條第5款，判決如主文。
本案經檢察官張立言到庭執行職務
中　　華　　民　　國　　96　　年　　12　　月　　31　　日
                  刑事第二庭審判長法  官  黃永勝
                          　      法  官  張育彰
                                  法  官  鄭貽馨
以上正本證明與原本無異。
如不服本判決應於收受本判決後10日內向本院提出上訴書狀，並
應敘述具體理由。若未敘述理由者，應於上訴期間屆滿後20日內
向本院補提理由書狀(均須按他造當事人之人數附繕本)。
                                  書記官  林嘉萍
中　　華　　民　　國　　96　　年　　12　　月　　31　　日
附錄本案論罪科刑法條全文：
中華民國刑法第320條第1項
（普通竊盜罪、竊佔罪）
意圖為自己或第三人不法之所有，而竊取他人之動產者，為竊盜
罪，處 5 年以下有期徒刑、拘役或 5 百元以下罰金。
中華民國刑法第325條
（普通搶奪罪）
意圖為自己或第三人不法之所有，而搶奪他人之動產者，處 6 月
以上 5 年以下有期徒刑。
因而致人於死者，處無期徒刑或 7 年以上有期徒刑，致重傷者，
處 3 年以上 10 年以下有期徒刑。
第 1 項之未遂犯罰之。
附表
┌───┬────┬─────┬──────────┬───┬───┐
│編號  │時間    │地點      │犯罪方法            │所犯法│刑度  │
│      │        │          │                    │條及罪│      │
│      │        │          │                    │名    │      │
├───┼────┼─────┼──────────┼───┼───┤
│一    │96年9月 │宜蘭縣壯圍│趁戊○不注意之際，竊│刑法第│有期徒│
│      │22日上午│鄉○○路37│取戊○所有放置於置物│320條 │刑柒月│
│      │9時10分 │號戊○所經│架上之皮包1個（內有 │第1項 │      │
│      │許      │營之家庭理│新臺幣22100元），得 │，竊盜│      │
│      │        │髮店內    │手後將皮包棄置水溝內│罪    │      │
│      │        │          │，並將現金花用一空。│      │      │
├───┼────┼─────┼──────────┼───┼───┤
│二    │96年10月│宜蘭縣宜蘭│見丙○○所有之車號  │刑法第│有期徒│
│      │7日上午 │市○○路36│PPM-766號機車停放於 │320條 │刑柒月│
│      │7時許   │巷20號前  │該處，且鑰匙未取下，│第1項 │      │
│      │        │          │竟竊取該機車後供為己│，竊盜│      │
│      │        │          │用。                │罪    │      │
├───┼────┼─────┼──────────┼───┼───┤
│三    │96年10月│宜蘭縣礁溪│騎乘前開竊得之PPM-76│刑法第│有期徒│
│      │7日上午 │鄉○○路15│6號機車，行經大義路 │325條 │刑壹年│
│      │9時許   │號前      │15號前時，見己○○騎│第3項 │      │
│      │        │          │乘腳踏車之前方置物籃│、第1 │      │
│      │        │          │內放置有皮包1只，竟 │項，意│      │
│      │        │          │趁己○○不及防備之際│圖為自│      │
│      │        │          │，動手搶奪己○○所有│己不法│      │
│      │        │          │之上開皮包，惟因簡淑│之所有│      │
│      │        │          │楨將皮包帶勾住腳踏車│而搶奪│      │
│      │        │          │之把手，乙○○於搶奪│他人之│      │
│      │        │          │該皮包時，因勾住而導│動產未│      │
│      │        │          │致乙○○與己○○均倒│遂罪  │      │
│      │        │          │地，適有路人甲○○行│      │      │
│      │        │          │經該處而上前阻止並制│      │      │
│      │        │          │服乙○○後而未遂。  │      │      │
└───┴────┴─────┴──────────┴───┴───┘
